臺灣臺南地方法院刑事判決　　　　　　　100年度訴字第279號
公　訴　人　臺灣臺南地方法院檢察署檢察官
被　　　告　林文祥
指定辯護人　本院公設辯護人林宜靜
上列被告因違反槍砲彈藥刀械管制條例等案件，經檢察官提起公
訴（99年度偵字第15025、13193號），本院判決如下：
    主  文
林文祥犯非法持有可發射子彈具殺傷力之槍枝罪，累犯，處有期
徒刑參年拾月，併科罰金新臺幣陸萬元，罰金如易服勞役，以新
臺幣壹仟元折算壹日，扣案仿BERETTA廠84型半自動手槍製造換
裝土造金屬槍管而成之改造手槍（槍枝管制編號0000000
000號）壹枝沒收之；又共同犯毀損他人物品罪，累犯，處有
期徒刑壹年，扣案仿BERETTA廠84型半自動手槍製造換裝土造金
屬槍管而成之改造手槍（槍枝管制編號0000000000號
）壹枝沒收之。應執行有期徒刑肆年陸月，併科罰金新臺幣陸萬
元，罰金如易服勞役，以新臺幣壹仟元折算壹日，扣案仿BERETT
A廠84型半自動手槍製造換裝土造金屬槍管而成之改造手槍（槍
枝管制編號0000000000號）壹枝沒收之。
林文祥被訴妨害公務部分免訴。
    事  實
一、林文祥於民國97年間，因妨害自由等案件，經本院以97年度
    簡字第2206號判處有期徒刑2月及2月又15日並定應執行有期
    徒刑4月確定，甫於98年1月9日易科罰金執行完畢。
二、林文祥明知具有殺傷力之改造手槍及子彈為槍砲彈藥刀械管
    制條例所管制之物品，非經中央主管機關之許可，不得持有
    ，竟基於持有改造手槍及子彈之犯意，於99年7月底，在臺
    南市安南區十三佃某不詳處所，透過真實姓名年籍不詳綽號
    管仔之成年男子向真實姓名年籍不詳綽號土雞之成年男子，
    以新臺幣（下同）1萬8,000元之代價，購得具有殺傷力之仿
    BERETTA廠84型半自動手槍製造換裝土造金屬槍管而成之改
    造手槍1枝（槍枝管制編號0000000000號，下稱系爭改造手
    槍）及子彈1顆（下稱系爭子彈）而非法持有之。另林詠
    （另經本案通緝中）於99年8月1日晚間某時許，駕駛車牌號
    碼8770－SU號自用小客車，行經臺南市○○路路段時，適逢
    萬英傑所駕駛車牌號碼2785－NU號自用小客車尾隨緊跟在後
    ，2車因而發生競速追逐，致林詠心生不滿，竟駕車折返
    前往臺南縣仁德鄉（臺南縣市改制合併前）太子廟附近，邀
    集林文祥攜帶系爭改造手槍及子彈上車，並開車沿路搜尋萬
    英傑所駕駛之車輛。迨於同日晚間10時許，在臺南縣歸仁鄉
    ○○村○○路與南潭3街口處，林詠及林文祥開車尋得萬
    英傑駕駛前開車輛經過，遂共同基於恐嚇危害安全及毀損器
    物之犯意聯絡，由乘坐於副駕駛座之林文祥，先搖下車窗，
    再持系爭改造手槍，朝萬英傑所駕駛之上開車輛左後車門擊
    發系爭子彈1顆，子彈貫穿左後門外側鈑金並擊中右前座椅
    後方之右後門車體門框而停止，損壞該車左後車門與右後車
    門之車體，足生損害於萬英傑，並使萬英傑因而心生畏懼致
    生危害其人身安全，林詠及林文祥見狀隨即駕車逃逸。嗣
    於99年8月17日15時30分許，在臺南縣永康市○○路68號前
    ，林文祥因另案通緝，為警當場逮捕，並扣得系爭改造手槍
    1枝，始查得上情。
三、案經萬英傑訴由臺南市政府警察局歸仁分局及臺南市政府警
    察局第一分局移送臺灣臺南地方法院檢察署檢察官偵查起訴
    。
    理  由
甲、程序方面：
一、本案以下所引用具傳聞證據性質之供述證據，被告林文祥及
    其指定辯護人、檢察官於本院準備程序進行時，均未爭執前
    開言詞或書面陳述之證據能力，且迄至本案言詞辯論終結前
    亦均未聲明異議，應視為已同意援引作為證據，又本院審酌
    該等言詞或書面陳述作成時之情況及證據取得過程等節，並
    無非出於任意性、不正取供或其他違法不當情事，且客觀上
    亦無顯不可信之情況，復經本院於審判期日就上開證據依法
    進行調查、辯論，是依刑事訴訟法第159條之5之規定，均有
    證據能力。
二、至本案以下所引用卷內之書證及物證，均非屬供述證據，皆
    無傳聞法則之適用，復均無違反法定程序取得之情形，依刑
    事訴訟法第158條之4規定之反面解釋，均應有證據能力。
乙、有罪部分：
一、上開犯罪事實，業據被告林文祥於警詢、偵查及本院審理時
    ，以及同案被告林詠於本院準備程序時均坦承不諱，核與
    證人即被害人萬英傑於警詢及偵查中證述之情節大致相符，
    復有警員李穆昌99年8月18日職務報告1份、自小客車2785-N
    U、8770-SU行進動線及路口監視器示意圖1紙、臺南縣警察
    局媽廟派出所偵辦2785自小客車遭槍擊案調閱路口監視器一
    覽表1紙、車牌號碼8770-SU號之車號查詢汽車車籍1紙、臺
    南縣警察局勘察採證報告1份、99年8月17日查獲涉嫌人林文
    祥現場照片4張、證物照片16張、刑案照片12張、刑案現場
    照片10張在卷足佐，並有系爭改造手槍1支扣案可稽。而系
    爭改造手槍1支，經送內政部警政署刑事警察局鑑驗結果，
    認係改造手槍，由仿BERETTA廠84型半自動手槍製造之槍枝
    ，換裝土造金屬槍管而成，擊發功能正常，可供擊發適用子
    彈使用，認具殺傷力等情，有該刑事警察局99年10月14日刑
    鑑字第0990125923號鑑定書1份在卷可憑，堪認系爭改造手
    槍具有殺傷力甚明；至系爭子彈擊發後停留於被害人前開車
    輛右後門車體門框之彈頭1顆，係非制式金屬彈頭，其上具
    刮擦痕，有內政部警政署刑事警察局99年10月4日刑鑑字第0
    990125385號鑑定書1份附卷可佐，雖業經擊發而無從再依射
    擊以鑑定系爭子彈1顆是否具有殺傷力，惟按槍砲彈藥刀械
    管制條例規定所謂之殺傷力，係以在最具威力之適當距離，
    以彈丸可穿入人體皮肉層之動能為準（司法院81年6月11日
    秘臺廳(二)字第06985號函參照），查被告林文祥乘坐於同
    案被告林詠駕駛之前開車輛，朝被害人駕駛之上開車輛開
    槍射擊後，系爭子彈貫穿被害人前開車輛左後門外側鈑金後
    ，貫穿左後門內側，再擊中右前座椅後方之右後門車體門框
    而停止，有前開臺南縣警察局勘察採證報告1份附卷足憑，
    是被告林文祥所發射之系爭子彈1顆，既在兩車有相當距離
    之情況下所射擊，且可貫穿前開車輛之鈑金，應足以穿入硬
    度不及車輛鈑金之人體皮肉層無訛，足認系爭子彈1顆應具
    有殺傷力。綜上，本件事證明確，被告林文祥犯行洵堪認定
    ，應予依法論科。
二、按被告行為後，槍砲彈藥刀械管制條例業於100年1月5日修
    正公布，並自同年月7日施行，該條例增訂第8條第6項：「
    犯第1項、第2項或第4項有關空氣槍之罪，其情節輕微者，
    得減輕其刑。」，是依修正後之規定，僅針對該條第1、2及
    4項有關空氣槍之罪始有該項減輕其刑規定之適用，惟本件
    被告既係持有改造手槍，而非持有空氣槍，即無該項適用之
    可能，故比較修正前後規定之結果，並無有利或不利之情形
    ，應依一般法律適用原則，適用裁判時法即修正後規定（臺
    灣高等法院臺中分院100年度上訴字第486號判決意旨可資參
    照）。
三、按持有槍、彈罪，其持有之繼續為行為之繼續，而非狀態之
    繼續，亦即一經意圖犯罪而持有槍枝，該罪雖告成立，但其
    完結，須繼續至持有行為終了之時為止（參考最高法院79年
    度台非字第264號判決意旨）。核被告林文祥所為，係犯槍
    砲彈藥刀械管制條例第8條第4項之非法持有可發射子彈具殺
    傷力之槍枝罪、同條例第12條第4項之非法持有子彈罪、刑
    法第305條之恐嚇危害安全罪及同法第354條之毀損他人物品
    罪。起訴書雖未引用槍砲彈藥刀械管制條例第12條第4項之
    非法持有子彈罪條文，惟於起訴書事實欄已明確記載被告林
    文祥非法持有系爭子彈經擊發貫穿被害人前開車輛並停留於
    該車輛右後門車體門框之犯罪事實，該非法持有子彈部份業
    經起訴，本院自應予以審理。被告林文祥就所犯恐嚇危害安
    全及毀損他人物品之犯行，與被告林詠間，有犯意聯絡及
    行為分擔，應論以共同正犯。被告林文祥以一持有行為同時
    觸犯槍砲彈藥刀械管制條例第8條第4項之非法持有可發射子
    彈具殺傷力之槍枝罪及同條例第12條第4項之非法持有子彈
    罪，為想像競合犯，應從較重之非法持有可發射子彈具殺傷
    力之槍枝罪處斷；被告林文祥復以一開槍行為同時觸犯刑法
    第305條之恐嚇危害安全罪及同法第354條之毀損他人物品罪
    ，係以一行為觸犯上開兩罪名，為想像競合犯，應從一重之
    毀損他人物品罪處斷。次按未經許可持有槍枝、子彈罪，其
    持有之繼續為行為之繼續，至持有行為終了時，均論以一罪
    ，不得割裂。若持有之後以之犯他罪，兩罪間之關係，端視
    其開始持有之原因、動機或目的為斷。如於非法持有槍枝、
    子彈行為繼續中另起意犯罪，應以數罪併罰論處（最高法院
    99年度台上字第1484、4123號判決意旨可資參照）。查被告
    林文祥於警詢、偵查及本院審理中均供承其因曾遭飆車族欺
    負，始購買本件改造手槍以為防身用，另因被告林詠之邀
    約始犯本件犯行等語在卷可按（見警二卷即臺南縣警察局歸
    仁分局南縣歸警偵字第0990017235號卷第3頁，偵一卷即99
    年度偵字第13193號卷第7頁，本院卷第144頁），顯見被告
    林文祥係在非法同時持有系爭改造手槍及子彈之行為繼續中
    ，另行起意同時犯本件恐嚇危害安全及毀損他人物品犯行，
    所犯上開非法持有可發射子彈具殺傷力之槍枝罪及毀損他人
    物品罪間，犯意各別，行為互殊，應予分論併罰。
四、被告前於97年間，因妨害自由等案件，經本院以97年度簡字
    第2206號判處有期徒刑2月及2月又15日並定應執行有期徒刑
    4月確定，甫於98年1月9日易科罰金執行完畢等情，有臺灣
    高等法院被告前案紀錄表1份在卷可按，其受有期徒刑執行
    完畢後，5年以內故意再犯本案有期徒刑以上之各罪，均為
    累犯，應各依刑法第47條第1項規定加重其刑。另按犯槍砲
    彈藥刀械管制條例之罪者，於偵查或審判中自白，並供述全
    部槍砲、彈藥、刀械之來源及去向，因而查獲或因而防止重
    大危害治安事件之發生者，減輕或免除其刑，槍砲彈藥刀械
    管制條例第18條第4項定有明文。查被告林文祥雖於偵查及
    審判中自白其非法持有系爭改造手槍及子彈之犯行，並供稱
    其係透過真實姓名年籍不詳綽號管仔之成年男子向真實姓名
    年籍不詳綽號土雞之成年男子所購買，該綽號管仔之成年男
    子之行動電話門號係0000000000號等語（見警一卷即臺南市
    警察局第一分局南市警一刑偵字第09941011160號卷第4頁，
    偵一卷第7頁，本院卷第144頁），惟員警並未因而查獲本件
    槍彈來源，有臺南市警察局第一分局100年4月6日南市警一
    刑字第1000007337號函1紙附卷足憑（見本院卷第46頁），
    是本件既未因而查獲槍彈之來源，即無該項減免其刑規定之
    適用，附此敘明。爰審酌被告林文祥前於96年間，曾因與他
    人發生糾紛，即以其購得之改造手槍朝他人身體射擊致他人
    受有傷害，並經本院以97年度重訴字第6號判處有期徒刑2年
    2月確定等情，有該判決書及臺灣高等法院被告前案紀錄表
    各1份在卷可按，竟仍不知悔改而再次為本件持槍恐嚇他人
    及毀損他人物品犯行，顯見其未能記取教訓，並未因而知所
    警惕，復參酌其於供公眾往來之道路恣意開槍，所犯嚴重危
    害社會治安，對他人生命及身體安全造成重大威脅，兼衡其
    犯後坦承犯行，尚有悔意，及其智識程度、生活狀況等一切
    情狀，爰分別量處如主文所示之刑，及就罰金部分諭知易服
    勞役之折算標準，並就有期徒刑部分定應執行刑，以資懲儆
    。
五、扣案具有殺傷力之系爭改造手槍1支，為違禁物，應依刑法
    第38條第1項第1款規定宣告沒收。另系爭子彈1顆業經被告
    擊發後，僅存停留於被害人前開車輛右後門車體門框之彈頭
    1顆，因不再具有子彈之功能，已非違禁物，爰不予宣告沒
    收。又扣案之不具殺傷力之氣體動力式槍枝（槍枝管制編號
    0000000000號）1支、不具殺傷力之子彈1顆及小鋼珠1盒，
    均非屬違禁物，且經臺灣臺南地方法院檢察署檢察官以99年
    度偵字第13193號為不起訴處分確定，並與本案無關，均不
    予宣告沒收；扣案之海洛因1包（含袋重1.29公克）及甲基
    安非他命3包（含袋重共31.77公克），雖均為違禁物，惟與
    本案無關，並經本院另以100年度訴字第30、143號判決宣告
    沒收，亦均不於本案宣告沒收；至扣案之不明橘色藥丸1包
    （含袋重3.87公克）、不明白色藥丸1包（含袋重2.06公克
    ）、及行動電話2支（序號分別為000000000000000、000000
    000000000號），雖均為被告所有，惟均與本案無關，業據
    被告供承在卷，復無證據可認與上揭犯行有何關聯，均不予
    宣告沒收之。
丙、免訴部分：
一、公訴意旨略以：被告林文祥於99年8月17日15時30分許，在
    臺南縣永康市○○路68號前，因另案遭通緝而為適在該處執
    行肅竊防搶勤務之臺南市警察局第一分局文化派出所警員李
    穆昌尋獲，李穆昌上前向其表明員警身分及逮捕之意後，被
    告林文祥為脫免逮捕，明知李穆昌為依法執行職務之員警，
    仍基於妨害公務之犯意，與該警員拉扯，並出口咬傷李穆昌
    之右肩，致李穆昌受有右肩開放性傷口約21公分之傷害（傷
    害部分未據告訴)，嗣經警制伏，方將林文祥逮捕歸案，因
    認被告林文祥涉有刑法第135條第1項之妨害公務罪嫌。
二、按曾經判決確定者，應諭知免訴之判決，刑事訴訟法第302
    條第1款定有明文。
三、經查，前開犯罪事實，業經臺灣臺南地方法院檢察署檢察官
    於100年1月11日以99年度偵字第13194號向本院追加起訴，
    嗣經本院於100年3月3日以100年度訴字第30、143號判處有
    期徒刑5月，並於同年月28日確定等情，有該追加起訴書、
    判決書、臺灣臺南地方法院檢察署100年8月5日南檢欽寅100
    執4023字第48322號函暨所附送達證書、臺灣高等法院被告
    前案紀錄表各1份在卷可按，則被告上開妨害公務犯行，既
    已經前案判決確定在先，自為前案確定判決效力所及，揆諸
    前開說明，此部分自應為免訴判決之諭知。
據上論斷，應依刑事訴訟法第299條第1項前段、第302條第1款，
槍砲彈藥刀械管制條例第8條第4項、第12條第4項，刑法第11條
前段、第305條、第354條、第28條、第55條、第47條第1項、第
51條第5款、第42條第3項、第38條第1項第1款，判決如主文。
本案經檢察官莊玲如到庭執行職務。
中    華    民    國   100    年    10    月    12    日
                  刑事第四庭    審判長法  官  林逸梅
                                      法  官  鄭文祺
                                      法  官  莊政達
以上正本證明與原本無異。
如不服本判決應於收受本判後10日內向本院提出上訴書狀，並應
敘述具體理由。其未敘述上訴理由者，應於上訴期間屆滿後20日
內向本院補提理由書狀（均須按他造當事人之人數附繕本）「切
勿逕送上級法院」。
                                      書記官  吳昕韋
中    華    民    國   100    年    10    月    17    日
附錄本案論罪科刑法條：
槍砲彈藥刀械管制條例第8條
未經許可，製造、販賣或運輸鋼筆槍、瓦斯槍、麻醉槍、獵槍、
空氣槍或第 4 條第 1 項第 1 款所定其他可發射金屬或子彈具
有殺傷力之各式槍砲者，處無期徒刑或 5 年以上有期徒刑，併
科新臺幣 1 千萬元以下罰金。
未經許可，轉讓、出租或出借前項所列槍枝者，處 5 年以上有
期徒刑，併科新臺幣 1 千萬元以下罰金。
意圖供自己或他人犯罪之用，而犯前二項之罪者，處無期徒刑或
7 年以上有期徒刑，併科新臺幣 1 千萬元以下罰金。
未經許可，持有、寄藏或意圖販賣而陳列第 1 項所列槍枝者，
處 3 年以上 10 年以下有期徒刑，併科新臺幣 7 百萬元以下罰
金。
第 1 項至第 3 項之未遂犯罰之。
犯第 1 項、第 2 項或第 4 項有關空氣槍之罪，其情節輕微者
，得減輕其刑。
槍砲彈藥刀械管制條例第12條
未經許可，製造、販賣或運輸子彈者，處 1 年以上 7 年以下有
期徒刑，併科新台幣 500 萬元以下罰金。
未經許可，轉讓、出租或出借子彈者，處 6 月以上 5 年以下有
期徒刑，併科新台幣 300 萬元以下罰金。
意圖供自己或他人犯罪之用，而犯前二項之罪者，處 3 年以上
10 年以下有期徒刑，併科新台幣 700 萬元以下罰金。
未經許可，持有、寄藏或意圖販賣而陳列子彈者，處 5 年以下
有期徒刑，併科新台幣 300 萬元以下罰金。
第 1 項至第 3 項之未遂犯罰之。
中華民國刑法第305條
（恐嚇危害安全罪）
以加害生命、身體、自由、名譽、財產之事，恐嚇他人致生危害
於安全者，處 2 年以下有期徒刑、拘役或 3 百元以下罰金。
中華民國刑法第354條
（毀損器物罪）
毀棄、損壞前二條以外之他人之物或致令不堪用，足以生損害於
公眾或他人者，處 2 年以下有期徒刑、拘役或 5 百元以下罰金
。